【裁判字號】    98,抗,363
【裁判日期】    990119
【裁判案由】    確認債權不存在
【裁判全文】
臺灣高等法院高雄分院民事裁定           98年度抗字第363號
抗  告  人  乙○○○
上列抗告人因與相對人甲○○間請求確認債權不存在事件，對於
民國98年11月12日臺灣屏東地方法院98年度訴字第299 號所為裁
定提起抗告，本院裁定如下：
    主  文
抗告駁回。
抗告訴訟費用新台幣壹仟元由抗告人負擔。
    理  由
一、抗告意旨略以：抗告人因不識字，致未於20日法定期間內對
    原審法院96年度促字第8458號支付命令提出異議而確定。惟
    法院核發支付命令係以裁定為之，並未經兩造攻擊防禦，且
    經過20日之期間後，未再通知抗告人補正，對於不識字之抗
    告人顯失公平，故該推定與確定判決同一效力之規定，違反
    民法第72條及第148 條第1 、2 項之規定，應准抗告人提起
    確認債權不存在之訴，經由訴訟解決紛爭，以維公平。又相
    對人持以聲請核發支付命令之系爭本票，係因抗告人之子蘇
    錦聰與相對人共同經營汽車貸款業，由蘇錦聰簽發交相對人
    向金主調借，嗣後結束營業，相對人原應將系爭本票返還蘇
    錦聰，竟占為己有，且本票逾3 年已失效，則抗告人依民法
    第179 條不當得利之規定，原得確認其債權不存在。相對人
    復於13年後向抗告人聲請核發支付命令，因原審法院未察，
    又以逾20日未提異議而確定，致抗告人遭受強制執行，受有
    損害，亦得依民法第184 條規定為請求。爰請求廢棄原裁定
    ，並開庭審理，公平解決兩造紛爭等語。
二、按債務人對於支付命令，未於法定期間提出異議者，支付命
    令與確定判決有同一之效力，為民事訴訟法第521 條第1 項
    所明定。次按原告之訴，違背民事訴訟法第31條之1 第2 項
    、第253 條、第263 條第2 項之規定，或其訴訟標的為確定
    判決之效力所及者，法院應以裁定駁回之，民事訴訟法第
    249 條第1 項第7 款定有明文。故凡確定判決所能生之既判
    力及執行力，確定之支付命令皆得有之，當事人不得就該法
    律關係更行起訴。而確定判決所生之既判力，除當事人就確
    定終局判決經裁判之訴訟標的法律關係，不得更行起訴或為
    相反之主張外，法院亦不得為與確定判決意旨相反之裁判。
    否則將使同一紛爭再燃，即無以維持法之安定，及保障當事
    人權利、維護私法秩序，無法達成裁判之強制性、終局性解
    決紛爭之目的。又命債務人為給付之確定判決，就給付請求
    權之存在有既判力，依民事訴訟法第400 條第1 項之規定，
    債務人不得對於債權人更行提起確認該給付請求權不存在之
    訴，最高法院亦著有26年渝上字第1161號判例可資參照。
三、經查，相對人前向原審法院聲請對抗告人核發支付命令，依
    其聲請意旨，係本於對蘇錦聰之新台幣（下同）220 萬元本
    金債權、44萬元利息債權，及由抗告人承擔該264 萬元本息
    債務所為債務承擔之合意，並提出抗告人出具之「借據」為
    憑，經原審法院核發96年度促字第8458號支付命令。本件抗
    告人起訴意旨，則主張與相對人間並無消費借貸關係，相對
    人所持聲請核發上開支付命令之借據單非抗告人所出具，請
    求確認其上所載220 萬元債權及44萬元利息債權均不存在等
    語。是核上開支付命令之請求權基礎，為相對人對抗告人之
    借款債權請求權，本件訴訟標的，亦為相對人對抗告人借款
    債權，其關於原因事實之陳述，固有抗告人承擔蘇錦聰對相
    對人債務，或抗告人向相對人借款予蘇錦聰營業使用之出入
    ，然最終由抗告人負擔該債務之結果，則無不同，按之上開
    說明，應認兩造間訴訟標的同一，後者應為前者既判力所及
    。
四、原審法院於96年4 月11日以96年度促字第8458號核發支付命
    令，業於96年6 月28日對抗告人為寄存送達，該送達地為抗
    告人之住所，按之民事訴訟法第138 條規定，已於送達日起
    10日發生合法送達之效力。而抗告人未於20日法定期間內提
    出異議，經原審法院於96年8 月6 日核發確定證明書在案，
    按之民事訴訟法第521 條第1 項規定，此支付命令與確定判
    決有同一之效力。抗告人爭執其不識字致未依法提出異議，
    且未經訴訟程序之攻擊、防禦，該「與確定判決同一效力」
    之法律規定對其顯失公平云云，尚屬無據。從而，抗告人本
    件起訴，違反民事訴訟法第249 條第1 項第7 款之規定，法
    院應以裁定駁回之。至於相對人對抗告人聲請核發上開支付
    命令，是否對抗告人構成不當得利或侵權行為，乃另一問題
    ，非得據以提起本件確認訴訟。是原裁定以抗告人起訴不合
    法，裁定駁回之，核無不合；抗告意旨仍執陳詞，指摘原裁
    定不當，求予廢棄，為無理由，應予駁回其抗告。
五、依民事訴訟法第495 條之1 第1 項、第449 條第1 項、第95
    條、第78條，裁定如主文。
中    華    民    國    99    年    1     月    19    日
                            民事第一庭
                                審判長法官  黃金石
                                法      官  林健彥
                                法      官  謝肅珍
以上正本證明與原本無異。
如不服本裁定應於送達後10日內向本院提出再抗告狀（並按他造
當事人之人數附繕本），並繳納再抗告費新臺幣1,000 元。
再為抗告僅得以適用法規顯有錯誤為理由，並應委任律師為代理
人。
中    華    民    國    99    年    1     月    19    日
                                書  記  官  馬蕙梅
附註：
抗告人之配偶、三親等內之血親、二親等內之姻親，或抗告人為
法人、中央或地方機關時，其所屬專任人員具有律師資格並經法
院認適當者，亦得為第三審代理人。
抗告人或其法定代理人具有律師資格者及前項情形，應於提起抗
告或委任時釋明之。

司法院資訊處製作；財團法人民間司法改革基金會備份。
